【裁判字號】    90,易,1063
【裁判日期】    900430
【裁判案由】    贓物
【裁判全文】
臺灣高雄地方法院刑事判決                          九十年度易字第一六三號
    公  訴  人  臺灣高雄地方法院檢察署檢察官
    被      告  乙○○
右列被告因贓物案件，經檢察官提起公訴（九十年度偵字第三六００號），本院判決
如左：
    主  文
乙○○無罪。
    理  由
一、公訴意旨略以：被告乙○○於民國八十九年十二月四日，在高雄市○○區○○路
    與十全路口之二手市場內，明知不詳姓名年籍之人所販賣之法國幻象牌ＭＣ—九
    三０型行動電話（序號為000000000000000）一支，為來路不明
    之贓物，竟以新台幣（下同）二千五百元之代價向該人士購買，嗣於九十年二月
    七日，在高雄市前鎮區○○○路二十二項三十七弄十一號住處為警查獲，並扣得
    上開行動電話一支，因認被告涉犯刑法第三百四十九條第二項故買贓物罪嫌。
二、按犯罪事實應依證據認定之，無證據不得推定其犯罪事實；又不能證明被告犯罪
    ，應諭知無罪之判決。刑事訴訟法第一百五十四條及第三百零一條分別定有明文
    。又按刑事訴訟法上所謂認定犯罪事實之證據，係指足以認定被告確有犯罪行為
    之積極證據而言，如未能發現相當證據或證據不足以證明，自不能以推測或擬制
    之方法，以為裁判基礎，最高法院二十九年上字第三一０五號及四十年台上字第
    八十六號分別著有判例；而認定不利於被告之事實，須依積極證據，苟積極證據
    不足為不利被告之認定時，即應為有利於被告之認定，更不必有何有利之證據，
    亦有最高法院三十年上字第八一六號判例可資參照。若證據資料在經驗科學上或
    論理法則上尚有對被告較為有利之存疑，而無從依其他客觀方法排除此項合理之
    可疑，即不得以此資料作為斷罪之基礎，且刑事訴訟制度受「倘有懷疑，即從被
    告之利益為解釋」、「被告應被推定為無罪」之原則所支配，故得為訴訟上之證
    明者，無論為直接或間接證據，須客觀上於一般人均不致有所懷疑而達於確信之
    程度者，始可據為有罪之認定，倘其證明尚未達於「確信」之程度，而有合理可
    疑存在時，即難據以為被告不利認定，換言之，在法律判斷上，即不能為被告有
    罪之認定。
三、訊據被告乙○○堅決否認有何故買贓物犯行，辯稱：原本至二手市場買零件修電
    腦，看到上開手機不錯，便以二千五百元買下，不知是贓物，購買時手機內並無
    ＳＩＭ卡等語。經查：上開手機係甲○○於八十九年十二月二日十九時三十分許
    ，在高雄市○○區○○路八十三巷三號八樓住處遭人竊走之事實，為證人甲○○
    證述屬實，足認上開手機為贓物無訛，惟甲○○係於八十九年三月間，以三、四
    千元之價格購買上開手機，至十二月間，在家中連同其他物品一併遭人竊走，門
    號並無遭人盜打情形，因該手機背面貼有防波器，故很好辨認等情，亦據證人甲
    ○○於本院審理中證述明確，而觀之目前手機市場競爭激烈，且手機機型推陳出
    新，推出之新機種往往於數月間即為其他更新機種取代，代換率甚高，故手機價
    格往往會受上市時間長短影響，本案被告於八十九年十二月四日購買上開手機時
    ，距離甲○○購買時間已有九個月，則手機價格低於最初購買之價格，乃屬常情
    ，況被告所購買者為他人使用過之二手手機，依常情言，二手手機之價格除特殊
    情形外，亦會較新手機為低，則被告以二千五百元購買甲○○當初以三、四千元
    購買之手機，尚非以超出合理範圍之價格購入，再參以甲○○於上開手機背面貼
    有防波器，為顯而易見之辨識物，被告對所購買者為他人之物不可能不知，如其
    係於明知該手機為贓物之情況下購買，則何以不將該明顯而足以為辨識標誌之防
    波器移除，以避免買受贓物犯行為人發覺？是被告辯稱購買時不知為贓物等語，
    應可採信。至被告未向出售者索取手機來源證明或收據一節，雖為被告供述在卷
    ，然觀之被告購買場所係二手市場，攤販交易本即少有開立收據情形，是尚難以
    此即認被告對該手機為贓物有所認識。此外，本院復查無其他積極證據足資審認
    被告有何公訴人所指之故買贓物犯行，揆諸前揭法條、判例意旨及說明，依法自
    應為被告無罪之諭知。
據上論斷，應依刑事訴訟法第三百零一條第一項，判決如主文。
中      華      民      國      九十    年      四        月    三十    日
                                  臺灣高雄地方法院刑事第一庭
                                          法  官  黃  悅  璇
右正本證明與原本無異。
如不服本判決，應於判決送達後十日內，向本院提出上訴狀。
                                          書記官  沈      蘊
中    華    民    國      九十      年      四      月      卅      日


司法院資訊處製作；財團法人民間司法改革基金會備份。
